臺灣高等法院高雄分院刑事判決　　　　　　　　九十三年度上易字第三七五號
　　上訴人
　　即被告　　　甲○○
右上訴人因違反電信法案件，不服臺灣高雄地方法院九十三年度易字第二五四號中華
民國九十三年五月三十一日第一審判決（聲請簡易判決處刑案號：臺灣高雄地方法院
檢察署九十二年度偵字第二二Ｏ二二號，原審認不宜以簡易判決處刑，改依通常程序
審理；暨移
決如左：
    主  文
原判決關於甲○○部分撤銷。
甲○○幫助連續違反無線電頻率等有關電波監理業務，由交通部統籌管理，非經交通
部核准，不得使用之規定，未經核准擅自使用無線電頻率，因而致干擾無線電波之合
法使用，處罰金新台幣肆萬元，如易服勞役，以新台幣玖佰元即銀元參佰元折算壹日
。如附表一、二、三所示之物，均沒收之。
    事  實
一甲○○明知無線電頻率、電功率、發射方式及電台識別呼號等有關電波監理業務，
  由交通部統籌管理，非經交通部核准，不得使用或變更之規定，竟基於幫助陳俊宏
  未經許可擅自使用無線電頻率之故意，明知陳俊宏夥同陳美香、楊銘男自民國九十
  二年五月間某日起，共同基於未經許可共同擅自使用無線電頻率之概括犯意聯絡，
  先由陳美香提供其所有位於屏東縣里港鄉○○路三八之一○七號房屋，購買如附表
  一所示之播音器材置於屋內，設置播音室，並以「香香」之藝名自任節目主持人，
  錄製節目錄音帶後，交由楊銘男、陳俊宏，以作為播送電台節目。陳美香則使用以
  其母陳寶貝（已歿）名義申請之（○八）0000000號電話及以沈慧和（已歿
  ）名義申請之（○七）0000000號電話，作為電台節目聽眾於節目播送時與
  主持人等在線上對談之專線電話（即一般所指之ｃａｌｌｉｎ電話）。並由許淑芬
  ，以其名義向中華電信數據股份有限公司（以下簡稱中華電信公司）申請八七七五
  Ｄ─八○○一號數據專線，並提供其所有位於屏東縣里港鄉○○路八之二四號之房
  屋，而將該數據專線及房屋均提供予陳俊宏使用，並將該屋鑰匙交予陳俊宏（陳俊
  宏、陳美香、楊銘男、許淑芬均經原審法院判決有罪確定）。陳俊宏再將該屋鑰匙
  交予甲○○，由甲○○負責於該屋內之微波器材或數據機或數據專線故障時，開門
  讓微波器材維修人員或中華電信公司維修人員進入維修。陳俊宏、陳美香、楊銘男
  即利用其等裝置於上開屏東縣里港鄉○○路三八之一○七號房屋內如附表一所示之
  設備錄製節目後，以上開由許淑芬申請之中華電信公司數據專線，將節目內容傳輸
  至許淑芬所有位於屏東縣里港鄉○○路八之二四號之房屋內，再以該屋內如附表二
  所示之未經交通部許可使用之無線電發射機，連續擅自以微波頻率調頻四四八點七
  五兆赫（FM448.75MHz） 將訊號傳送至其等設置於屏東縣三地門鄉之山區轉播站（
  位於北緯二二度四四分十四點五秒，東經一二○度三九分十四秒）接受後，再由該
  轉播站使用頻率調頻八七點八兆赫 （FM87.8MHz），發射無線電波信號，以「鄉村
  廣播電台」為電台識別呼號，播放音樂及陳美香所錄製之節目內容，供不特定之聽
  眾收聽，致干擾軍用飛航通聯頻道之合法使用。嗣經交通部電信總局南區監理站派
  員測試蒐證後，認已達干擾軍用飛航通聯頻道，經警於同年八月十三日分別前往上
  開錄音室及發送站搜索，扣得如附表一、二所示之電信器材等物。
二陳俊宏為警查獲後，猶仍不顧禁制命令，復承前揭擅自使用無線電頻率之概括犯意
  ，先由陳俊宏向陳山岳（檢察官另行偵辦中）承租位於屏東縣三地門鄉電表號七四
  ─六八─○○─四○之處所（位於北緯二三度四四分三點二秒，東經一二○度三八
  分五八點七秒），而於該處設置發送站架設如附表三所示之無線電頻率發送設備，
  甲○○則承前開幫助他人未經許可擅自使用無線電頻率之犯意，負責該發送站之電
  力及設備之維修工作，以前開方式將由陳美香所錄製之節目，使用調頻八七點八兆
  赫 （FM87.8MHz）之無線頻率發送無線電波信號，供不特定之聽眾收聽。復經交通
  部電信總局南區監理站派員測試蒐證後，經警於同年十月八日，前往上開發送站搜
  索，而扣得如附表三所示之電信器材。
三案經交通部電信總局移送臺灣高雄地方法院檢察署檢察官偵查聲請以簡易判決處刑
  及移送原審併辦審理。
    理  由
一訊據上訴人即被告甲○○（下稱被告甲○○）矢口否認右揭幫助他人未經許可擅自
  使用無線電頻率之犯行，辯稱：鑰匙是陳俊宏拿給我的，他說如果中華電信來修理
  數據機時，他如果沒有空過來要我開門，我並無維修微波器材，或讓維修微波人員
  進入；第二次是陳俊宏拜託我查證為何沒電，後來係電力公司叫我上去的。我並未
  參與違法電台之經營云云。惟查：
(一)右揭未經交通部核准，擅自使用無線電頻率之事實，業據共同被告陳俊宏、楊銘男
  自警詢、偵查、原審及本院審理時供承不諱。且查被告陳俊宏、楊銘男所經營之上
  開「鄉村廣播電臺」，係播送被告陳美香所主持之節目；而該電臺均係自被告陳美
  香位於屏東縣里港鄉○○路三八之一○七號房屋內，以如附表一所示之設備錄製節
  目後，以上開由被告許淑芬申請之中華電信公司數據專線，將節目內容傳輸至被告
  許淑芬所有位於屏東縣里港鄉○○路八之二四號之房屋內，再以該屋內如附表二所
  示之未經交通部許可使用之無線電發射機，以微波頻率調頻四四八點七五兆赫將訊
  號傳送至其等設置於屏東縣三地門鄉之山區轉播站接受後，再由該轉播站使用頻率
  調頻八七點八兆赫，發射無線電波信號，播放音樂及陳美香所錄製之節目內容，供
  不特定之聽眾收聽等情，業據被告陳俊宏、陳美香自承無訛。而被告陳美香實際住
  所亦係位於屏東縣里港鄉○○路三八之一○七號房屋，且於警方持搜索票搜索該處
  所時，被告陳美香即自始在場。衡以被告陳美香既有實際錄音節目錄音帶之行為，
  該節目錄音帶亦於上開電台播出，且該節目之訊號，更是自被告陳美香所實際居住
  之處所傳輸至被告許淑芬所有之屏東縣里港鄉○○路八之二四號房屋中，足見被告
  陳美香應屬知情，且係共同參與經營該地下電台無訛。此外，並有交通部電信總局
  南區電信監理站九十二年八月二十日函、同年七月一日及同年九月二十三日非法電
  台及電波干擾處理報告表各一份、現場照片二十一張及現場蒐證光碟三片在卷，及
  如附表一、二、三所示之物扣案足資佐證。被告陳俊宏、楊銘男、陳美香違法共同
  經營地下電台之事實，應堪認定。
(二)被告甲○○自警詢伊始均供稱：係陳俊宏請我於三樓的數據機設備有損壞時，就近
  開門後讓維修人員修維；第一次被查獲時係警察通知伊去開門的；第二次被查獲時
  係陳俊宏拜託我查證為何沒電，後來係電力公司叫我上去的等語，核與被告陳俊宏
  於本院審理時結證之情節相符，並有搜索筆錄三份在卷可考，固堪信為真實。惟本
  件二次被警搜索查獲時被告甲○○均在現場，謂其不知被告陳俊宏等人違法經營地
  下電台乙節，已難令人置信。且其既直承有負責保管鑰匙讓中華電信公司維修人員
  進入之事實，而被告許淑芬所有之上開屏東縣里港鄉○○路八之二四號房屋內，除
  中華電信公司之電信傳輸設備外，尚經警扣得如附表二所示之混音器、分配器、無
  線電發射機等發送無線電波之設備，亦為被告所不爭，顯非係一般單純之電信設備
  而已。且該處除作為無線電發射臺之作用外，並未作其他用途，何以須由專人負責
  看管並維修電信傳輸設備？而被告陳俊宏既明知其係違法經營地下電台，衡諸常情
  ，必不欲其非法犯行為他人所知，其又豈會將操控無線電發射臺進出之鑰匙，交予
  對其犯行毫無所悉之第三者，而甘冒其非法犯行敗露之風險？況被告陳俊宏曾於八
  十九年間，因犯違反電信法案件，曾經臺灣高雄地方法院於八十九年七月十八日判
  處罰金十萬元，並於同年九月七日確定，被告甲○○又自承與被告陳俊宏熟識，益
  無不知之理，所辯尚難採信，被告甲○○知悉陳俊宏等人違法經營地下電台，亦堪
  認定。
(三)被告甲○○固知悉陳俊宏等人違法經營地下電台之事實，惟被告甲○○僅係負責維
  修相關電信傳輸設備，尚無證據證明其有與被告陳俊宏等人有何共同經營或從事電
  台無線電波播送之犯意聯絡，或有共同經營之行為，所為要係構成要件以外之行為
  ，尚不能認被告甲○○為本件之正犯，應認其僅係基於幫助之犯意，而提供上開電
  信傳輸設備之維修工作而已。
二按無線電頻率、電功率、發射方式及電台識別呼號等有關電波監理業務，由交通部
  統籌管理，非經交通部核准，不得使用或變更；無線電頻率之規劃分配、申請方式
  、指配原則、核准之廢止、使用管理、干擾處理及干擾認定標準等電波監理業務之
  辦法，由交通部定之，電信法第四十八條第一項定有明文。被告陳俊宏等人連續違
  反上開規定，擅自使用無線電頻率致干擾無線電波之合法使用，因而致干擾無線電
  波之合法使用，所為係連續違反電信法上開規定，而犯同法第五十八條第三項、第
  二項之罪，而被告甲○○提供被告陳俊宏等人電信傳輸設備之維修服務，所為係構
  成要件以外之行為，核被告甲○○所為，係犯幫助違反電信法第五十八條第三項、
  第二項之罪名，為幫助犯，應依刑法第三十條第二項之規定按正犯之刑減輕之，公
  訴人認被告係從事於構成要件行為之正犯，容有誤會。又被告甲○○雖幫助被告陳
  俊宏等人連續多次違反電信法第五十八條第三項、第二項之犯行，惟因僅有一次幫
  助行為，仍僅成立單一幫助犯之罪（最高法院八十六年臺上字第五六八０號判決意
  旨參考）。又起訴事實就被告甲○○等人所犯法條雖載為違反電信法第五十八條第
  一項之罪，惟業經公訴人於原審當庭更正起訴法條為同法條第三項、第二項之罪，
  自得逕依更正後之條項論斷。檢察官雖僅就前開事實欄第一項之事實聲請簡易判決
  處刑，然檢察官就犯罪事實一部聲請者，其效力及於全部，本件就事實欄第二項之
  犯罪事實與前揭論罪科刑部分，就被告陳俊宏等正犯部分有連續犯之裁判上一罪關
  係，就被告甲○○而言，雖僅成立單一幫助犯，依幫助犯從屬於正犯之理論，本院
  自應一併加以審判。
三原審予以論科，固非無見，惟查：(一)被告甲○○僅提供被告陳俊宏等人電信傳輸設
  備之維修服務，所為係構成要件以外之行為，而犯幫助違反電信法第五十八條第三
  項、第二項之罪名，為幫助犯，業如前述，原判決認係犯上開罪名之正犯，容有誤
  會。(二)有罪判決書之事實欄（包括附表）為適用法令之依據，須將認定之犯罪事實
  詳為記載，然後於理由內逐一說明其憑以認定之證據，使事實與理由相一致，方為
  合法。本件原判決事實欄附表一編號七之型號為「ＭＤＳ－ＪＥ五二Ｏ」，原判決
  誤載為「ＭＰＳ－ＪＥ五二Ｏ」；附表三編號一之品名為「接收機」，原判決誤載
  為「收收機」，同有未合。被告甲○○仍執前詞否認犯罪，固無理由，惟原判決既
  有上揭可議之處，仍屬無可維持，應由本院就該部分撤銷改判。爰審酌被告甲○○
  幫助被告陳俊宏等人違反電信法之規定，未經許可經營電台，而干擾軍用飛航通聯
  頻道之使用，足生危害於飛航之安全，事後並無悔意，惟其並無任刑事前科紀錄，
  有台灣高等法院被告全國前案紀錄表在卷可按，素行良好，且僅係本件之幫助犯，
  危害較輕等一切情狀，量處罰金新台幣四萬元，並諭知其易服勞役之折算標準。另
  扣案如附表一、二、三所示之物，均係電信器材，不問屬於犯人與否，均應依電信
  法第六十條之規定，宣告沒收。
四被告陳俊宏、楊銘勇、陳美香、許淑芬等四人，業經本案判決確定，附此敘明。
五據上論斷，應依刑事訴訟法第三百六十九條第一項前段、第三百六十四條、第二百
  九十九條第一項前段，電信法第五十八條第三項、第二項、第六十條，刑法第十一
  條、第三十條第二項、第四十二條第二項，罰金罰鍰提高標準條例第二條，現行法
  規所定貨幣單位折算新台幣條例第二條，判決如主文。
本案經檢察官郭振昌到庭執行職務。
中      華      民      國    九十三    年      九      月    十四      日
                              臺灣高等法院高雄分院刑事第五庭
                                  審判長法官  曾永宗
                                        法官  邱永貴
                                        法官  陳明富
右正本證明與原本無異。
不得上訴。
                                  法院書記官  張宗芳
中    華    民    國      九十三      年      九      月    十四    日
附錄本案論罪科刑法條：
電信法第五十八條：
違反第四十六條第五項規定，設置或使用無線廣播電臺或無線電視電臺發送射頻信息
，致干擾無線電波之合法使用者，處二年以下有期徒刑、拘役或科或併科新臺幣六十
萬元以下罰金。
違反第四十八條第一項規定，未經核准擅自使用或變更無線電頻率者，處拘役或科或
併科新臺幣二十萬元以下罰金。
犯前項之罪，因而致干擾無線電波之合法使用者，處二年以下有期徒刑、拘役或科或
併科新臺幣六十萬元以下罰金。
電信法第四十八條第一項：
無線電頻率、電功率、發射方式及電臺識別呼號等有關電波監理業務，由交通部統籌
管理，非經交通部核准，不得使用或變更；無線電頻率之規劃分配、申請方式、指配
原則、核准之廢止、使用管理、干擾處理及干擾認定標準等電波監理業務之辦法，由
交通部定之。
附表一：
搜索地點：屏東縣里港鄉○○路三八之一○七號（房屋所有人：陳美香）
┌──┬──────┬───────┬─────────┬──┬──┐
│編號│品      名  │廠          牌│型號              │單位│數量│
├──┼──────┼───────┼─────────┼──┼──┤
│一  │立體混音器  │ＡＣＡＤ      │ＤＸ─二○一      │臺  │一  │
├──┼──────┼───────┼─────────┼──┼──┤
│二  │雙卡匣座    │ＴＥＡＣ      │Ｗ─六○○Ｒ      │臺  │一  │
├──┼──────┼───────┼─────────┼──┼──┤
│三  │光碟播放機  │ＰＩＯＮＥＥＲ│ＰＤ─Ｆ１００９  │臺  │一  │
├──┼──────┼───────┼─────────┼──┼──┤
│四  │伴唱機      │點將家        │ＳＤ─三三○      │臺  │一  │
├──┼──────┼───────┼─────────┼──┼──┤
│五  │光碟播放機  │ＹＡＭＡＨＡ  │ＣＤＸ─三九六    │臺  │一  │
├──┼──────┼───────┼─────────┼──┼──┤
│六  │調諧器      │ＳＡＮＳＵＩ  │ＴＵ─Ｘ三一○    │臺  │一  │
├──┼──────┼───────┼─────────┼──┼──┤
│七  │微光碟機    │ＳＯＮＹ      │ＭＤＳ─ＪＥ五二○│臺  │一  │
├──┼──────┼───────┼─────────┼──┼──┤
│八  │影音光碟機  │ＳＯＷＡ      │ＶＰ─三九九Ｍ    │臺  │一  │
├──┼──────┼───────┼─────────┼──┼──┤
│九  │轉換器      │無            │ＴＳ─一○○七Ｅ  │臺  │一  │
├──┼──────┼───────┼─────────┼──┼──┤
│十  │混音器      │ＰＨＯＮＩＣ  │十六              │臺  │一  │
└──┴──────┴───────┴─────────┴──┴──┘
附表二：
搜索地點：屏東縣里港鄉○○路八之二四號（房屋所有人：許淑芬）
┌──┬──────┬───────┬─────────┬──┬──┐
│編號│品      名  │廠          牌│型號              │單位│數量│
├──┼──────┼───────┼─────────┼──┼──┤
│一  │混音器      │ＹＡＭＡＨＡ  │ＭＸ二○一六      │臺  │一  │
├──┼──────┼───────┼─────────┼──┼──┤
│二  │分配器      │ＴＳＲ        │ＡＶＤ─六○六Ｖ  │臺  │一  │
├──┼──────┼───────┼─────────┼──┼──┤
│三  │無線電發射機│無            │Ｔ─二○○○      │臺  │一  │
└──┴──────┴───────┴─────────┴──┴──┘
附表三
搜索地點：屏東縣三地門鄉電表號七四─六八─○○─四○之處所（所有人陳山岳，
          承租人陳俊宏）
┌──┬──────┬───────┬─────────┬──┬──┐
│編號│品      名  │廠          牌│型號              │單位│數量│
├──┼──────┼───────┼─────────┼──┼──┤
│一  │接收機      │無            │Ｒ二○○○        │臺  │一  │
├──┼──────┼───────┼─────────┼──┼──┤
│二  │功率放大器  │無            │無                │臺  │一  │
├──┼──────┼───────┼─────────┼──┼──┤
│三  │激勵器      │無            │無                │臺  │一  │
└──┴──────┴───────┴─────────┴──┴──┘
